臺灣臺中地方法院刑事判決　　　　　　　96年度易字第5487號
公　訴　人　台灣台中地方法院檢察署檢察官
被　　　告　丙○○
上列被告因詐欺案件，經檢察官提起公訴（96年度偵字第16953
號），本院判決如下：
    主    文
丙○○幫助意圖為自己不法之所有，以詐術使人將本人之物交付
，累犯，處有期徒刑參月，如易科罰金，以新台幣壹仟元折算壹
日，減為有期徒刑壹月又拾伍日，如易科罰金，以新台幣壹仟元
折算壹日。
    犯罪事實
一、丙○○曾因違反職役職責罪，經國防部南部地方軍事法院及
    中部地方軍事法院分別判處有期徒刑1年2月及8月，於民國9
    3年2月20日假釋，至93年8月13日假釋期滿執行完畢；又因
    違反職役職責罪，經國防部高等軍事法院高雄分院判處有期
    徒刑1年6月，於95年5月21日執行完畢。仍不知悔改，其預
    見一般人使用他人金融機構之帳戶，常與財產犯罪具有密切
    關係，可能利用他人金融機構帳戶作為取得贓款之工具，並
    掩飾不法犯行，其雖無提供帳戶幫助他人犯罪之確信，仍因
    缺錢花用，以縱若有人持之犯罪亦不違背其本意之幫助犯意
    ，於民國95年年9月22日（起訴書誤繕為95年5月底某日），
    見報紙所刊出租帳戶廣告聯絡，而在台中縣豐原市某麥當勞
    速食店前，以新台幣（下同）3千元之代價，將其所有豐原
    豐子郵局第00000000000000號帳戶之存摺、印章、金融卡（
    含密碼），交予陳俊銘，再由陳俊銘轉交不詳詐欺集團使用
    。該詐欺集團所屬成員取得丙○○所有上開郵局帳戶之存摺
    、印章、金融卡（含密碼）後，即意圖為自己不法之所有，
    於95年9月27日上午9時30分許，以電話語音向甲○○佯稱其
    未繳中華電信7、8月份之電話費，誘使甲○○按數字9，由
    專人查詢結果，告知甲○○可能遭詐騙，要求甲○○打電話
    給江檢察官，再由自稱江檢察官助理之不詳姓名成年人指示
    甲○○申請網路銀行轉帳及告知使用者名稱、密碼，使甲○
    ○信以為真，於同日上午11時許，前往新竹國際商業銀行（
    現名渣打國際商業銀行）湖口分行申請辦理第000000000000
    0、0000000000000號帳戶之個人網路銀行，並轉告予不詳姓
    名成年人，致使甲○○所有新竹國際商業銀行湖口分行帳戶
    內之存款55萬元及25萬元遭轉帳至丙○○所有上開郵局帳戶
    內，該詐欺集團所屬成員再利用跨行提款、現金提款、金融
    卡提款之方式，將詐騙所得提領一空。嗣因甲○○查覺有異
    報警處理，而為警循線查獲上情。
二、案經彰化縣警察局田中分局報請台灣彰化地方法院檢察署呈
    請台灣高等法院台中分院檢察署，核移台灣台中地方法院檢
    察署檢察官偵查起訴。
    理    由
一、本件被告丙○○所犯係死刑、無期徒刑、最輕本刑為三年以
    上有期徒刑以外之罪，其於準備程序中就被訴事實為有罪之
    陳述，經告知簡式審判程序之旨，並聽取公訴人及被告之意
    見後，本院合議庭認為適宜而裁定由受命法官獨任進行簡式
    審判程序，先予說明。
二、上揭犯罪事實，業據被告丙○○坦承不諱，並經被害人甲○
    ○、證人陳俊銘於警詢中供述無訛（此部分為被告所不爭執
    ，且依刑事訴訟法第159條第2項前段規定，法院以簡式審判
    程序判決處刑者，不適用同條第1項之規定，被害人甲○○
    、證人陳俊銘於警詢中之供述，雖係被告以外之人於審判外
    之言詞陳述，仍得作為證據），復有被告所有上開郵局帳戶
    立帳資料、交易明細表、台灣郵政股份有限公司豐原郵局96
    年7月30日營字第0960201799號函附被告所有上開郵局帳戶
    歷史交易清單、渣打國際商業銀行股份有限公司湖口分行96
    年11月20日渣打商銀湖口字第09600197號函附被害人甲○○
    申請網路銀行資料及第0000000000000、0000000000000帳戶
    交易明細表在卷可稽，足徵被告之自白與事實相符。被告預
    知陳俊銘收購其所有上開郵局帳戶資料，可能作為詐欺取財
    使用，仍以3千元之代價，將其所有上開郵局帳戶之存摺、
    印章、金融卡（含密碼），交予陳俊銘，嗣取得其所有上開
    郵局帳戶資料之不詳詐欺集團所屬成員，果據以作為取得詐
    欺取財犯罪所得款項之工具，被告自具有幫助該詐欺集團所
    屬成員犯詐欺取財罪之不確定故意。本件事證明確，被告犯
    行已堪認定。
三、按刑法上之故意，以行為人對於構成犯罪之事實，均有具體
    確定之認識，並有意使其發生者為確定故意，而行為人對於
    構成犯罪之事實，雖無具體確定之認識，然已預見其發生，
    而其發生不違背其本意者，則為不確定故意。又行為人基於
    幫助他人犯罪之意思，為促成他人犯罪而為犯罪構成要件以
    外之行為，為幫助犯。本件被告預知陳俊銘收購其所有上開
    郵局帳戶資料，可能作為詐欺取財使用，仍以3千元之代價
    ，將其所有上開郵局帳戶之存摺、印章、金融卡（含密碼）
    ，交予陳俊銘再轉交不詳詐欺集團，作為該詐欺集團所屬成
    員取得詐欺取財犯罪所得款項之工具，此既不違背其當初交
    付存摺、印章、金融卡（含密碼）之本意，且係參與提供詐
    欺取財之工具，對此犯行施以助力，為詐欺取財罪構成要件
    以外之行為，應以詐欺取財罪之幫助犯論之。核被告所為，
    係犯刑法第30條第1項前段、第339條第1項之幫助詐欺取財
    罪。被告曾因違反職役職責罪，經國防部南部地方軍事法院
    及中部地方軍事法院分別判處有期徒刑1年2月及8月，於93
    年2月20日假釋，至93年8月13日假釋期滿執行完畢；又因違
    反職役職責罪，經國防部高等軍事法院高雄分院判處有期徒
    刑1年6月，於95年5月21日執行完畢，有台灣高等法院被告
    前案紀錄表及國防部高等軍事法院高雄分院判決、軍事檢察
    官執行指揮書足憑，五年以內，故意再犯有期徒刑以上之罪
    ，為累犯，應依刑法第47條第1項規定加重其刑。又被告係
    幫助不詳詐欺集團所屬成員犯詐欺取財罪，為幫助犯，應依
    刑法第30條第2項規定，按正犯之刑減輕之，並予先加後減
    。爰審酌被告除有違反職役職責前科外，並無其他不良前科
    紀錄，交付其所有上開郵局帳戶之存摺、印章、金融卡（含
    密碼），幫助詐欺集團所屬成員詐欺取財，危害社會治安，
    事後坦承上情，態度尚佳，且所獲代價不多，惡性非重，及
    其犯罪動機、目的、手段、所生損害等一切情狀，處以如主
    文所示之刑。又被告犯罪時間係在96年4月24日以前，所犯
    詐欺取財罪所宣告之刑，合於中華民國九十六年罪犯減刑條
    例第2條第1項第3款規定之減刑條件，應減其宣告刑2分之1
    為有期徒刑3月又15日，併均諭知減刑前後易科罰金之折算
    標準。
據上論斷，應依刑事訴訟法第273條之1第1項、第299條第1項前
段，刑法第339條第1項、第30條第1項前段、第2項、第47條第1
項、第41條第1項前段，刑法施行法第1條之1第1項、第2項前段
，中華民國九十六年罪犯減刑條例第2條第1項第3款、第7條、第
9條，判決如主文。
本案經檢察官乙○○到庭執行職務。
中　　華　　民　　國　　96　　年　　12　　月 　14  　日
                  刑事第五庭    法  官  鍾堯航
上正本證明與原本無異。
如不服本判決，應於收受送達後10日內向本院提出上訴書狀（應
敘述具體理由並附繕本）。
上訴書狀如未敘述理由，應於上訴期間屆滿後20日內補提理由書
於本院。
                                書記官  吳淑願
中　　華　　民　　國　　96　　年　　12　　月 　14  　日
附錄本案論罪科刑法條全文
刑法第339第1項：
意圖為自己或第三人不法之所有，以詐術使人將本人或第三人之
物交付者，處五年以下有期徒刑、拘役或科或併科一千元以下罰
金。
